【裁判字號】    98,審易,683
【裁判日期】    980508
【裁判案由】    業務侵占等
【裁判全文】
臺灣士林地方法院刑事判決             98年度審易字第683號
公  訴  人  臺灣士林地方法院檢察署檢察官
被      告  乙○○
上列被告因業務侵占等案件，經檢察官提起公訴（九十八年度偵
緝字第二八九號），被告為有罪之陳述，本院合議庭裁定改行簡
式審判程序，並判決如下：
    主  文
乙○○犯竊盜罪，處有期徒刑肆月，如易科罰金以新臺幣壹仟元
折算壹日；又犯侵占罪，處有期徒刑參月，如易科罰金以新臺幣
壹仟元折算壹日，應執行有期徒刑伍月，如易科罰金以新臺幣壹
仟元折算壹日。
    事  實
一、乙○○受甲○○委任，於民國九十六年十月四日，在臺北市
    士林區○○路○段六十八號二樓「新光三越百貨台北天母店
    」翡仕專櫃代班，竟意圖為自己不法之所有，於九十六年十
    月四日下午五時二十分許，在上址，因派迪爾鐘錶股份有限
    公司（下稱派迪爾公司）於該處之專櫃代班人員丙○○將由
    新竹貨運送達之物品（內含SEIKO 鬧鐘六個、JOJO飾品項鍊
    三十件、GUESS 手錶五支、SEIKO 手錶三支、MANGO 手錶十
    一支、JOJO手錶一支及顧客送修手錶二支，共價值約新臺幣
    （下同）十四萬六千二百四十元）寄放於乙○○代班之翡仕
    專櫃櫃臺內，乙○○認有機可趁，乃予以竊取得逞。乙○○
    在翡仕專櫃代班，竟利用代班之際，另以變易持有為所有之
    意思，於九十六年十月四日某時，將其所保管之翡仕專櫃內
    之ALESSI15002 手錶一支（價值約九千三百元）予以侵占入
    己。嗣於九十六年十月八日，甲○○清點翡仕專櫃貨品時，
    發現櫃內短少ALESSI15002 手錶一支，櫃內工作臺下並發現
    派迪爾專櫃之進貨單，經調閱監視錄影帶，始悉上情。
二、案經臺北市政府警察局士林分局報請臺灣士林地方法院檢察
    署檢察官偵查起訴。
    理  由
一、前揭犯罪事實，業據被告乙○○於偵查中、本院準備程序及
    審理時供認不諱，核與告訴人丙○○、甲○○於警詢時指訴
    及偵查中證述情節相符，並經證人張明美於偵查中證述屬實
    ，復有監視錄影翻拍畫面四張、派迪爾公司驗收單二紙、專
    櫃出貨單七紙、新竹貨運託運總表、客戶簽收單及訂貨目錄
    各一紙在卷可資佐證，足徵被告自白與事實相符。本件事證
    明確，被告犯行堪以認定。
二、查被告於本院準備程序時雖稱其患有精神疾病，且被告經診
    斷患有情感性精神疾病及憂鬱症等情，亦有財團法人振興復
    健醫學中心九十八年四月十日診斷證明書一紙在卷可稽，然
    觀之被告案發後於警詢時、偵查中及嗣後於本院準備程序、
    審理時，無論接受詢問或應訊時均對答如流，亦能瞭解訊問
    要旨，並無答非所問或語無倫次之情形，而所述文義條理清
    楚，亦無精神病症之表徵。參以被告為上開竊盜行為時，係
    趁告訴人丙○○晚間休息時偷取財物，且案發當日下午五時
    二十分至五時三十七分，監視錄影器亦拍到被告丟棄所竊取
    財物包裝紙盒之畫面，有監視錄影翻拍畫面四張在卷可資佐
    證，顯然被告尚知悉要湮滅罪證，足見被告於行為時對外界
    事物仍有知覺理會及判斷作用，具有自由決定意思之能力，
    並未喪失此項能力，亦未較普通人之平均程度減退，故縱被
    告確患有如上開診斷證明書所載之症狀，然尚乏確切事證足
    認其行為時因精神障礙，致不能辨識其行為違法或欠缺依其
    辨識而行為之能力，或因此致其辨識行為違法或依其辨識而
    行為之能力，顯著減低等情形，自不能依刑法第十九條之規
    定，減輕或免除其刑，先予敘明。
三、按刑法第三百三十六條第二項所謂業務，係指吾人於社會上
    之地位所繼續經營之事務而言，其僅偶一從事者，不得謂為
    業務，而侵占業務上持有物之罪，以其所侵占之他人所有物
    係因執行業務而持有為構成要件，若非因執行業務而基於其
    他委任關係持有他人所有物，即與該罪構成要件不符，祇能
    以普通侵占罪論科（最高法院二十三年度上字第一六二０號
    、二十六年度滬上字第二九號判例參照）。查被告係因臨時
    受告訴人甲○○委任，而在上開翡仕專櫃代班擔任專櫃人員
    ，負責販售及保管專櫃貨品，並約定按日計酬等情，業據被
    告於本院審理時供明在卷，該職務並非被告本於社會上之地
    位所繼續經營之事務，是被告持有上開專櫃內待售之物品，
    乃係因偶一之委任契約而為，並非屬其業務範圍，被告侵占
    持有之上開專櫃內待售之貨品，依前揭說明，自不得謂為業
    務上之侵占，僅能論以普通侵占罪。核被告所為，係犯刑法
    第三百二十條第一項之竊盜罪及刑法第三百三十五條第一項
    之侵占罪。公訴意旨認被告侵占上開專櫃內貨品之犯行，係
    犯刑法第三百三十六條第二項之業務侵占罪，容有未洽，惟
    因起訴之社會基本事實相同，復經本院當庭告知被告變更後
    之罪名，爰依法變更起訴法條。被告所犯上開二罪，犯意各
    別，行為互殊，罪名不同，應予分論併罰。爰審酌被告犯罪
    之動機、手段，竊得及侵占財物之價值，迄今尚未與告訴人
    等達成民事和解或賠償損害，惟考量其患有情感性精神疾病
    及憂鬱症，與犯罪後供認犯行之態度等一切情狀，分別量處
    如主文所示之刑，並定其應執行之刑，及諭知易科罰金之折
    算標準。
據上論斷，應依刑事訴訟法第二百九十九條第一項前段、第二百
七十三條之一第一項、第三百條，刑法第三百二十條第一項、第
三百三十五條第一項、第四十一條第一項前段、第二項、第五十
一條第五款，刑法施行法第一條之一，判決如主文。
本案經檢察官王巧玲到庭執行職務。
中    華    民    國    98    年     5    月     8    日
                  刑事第一庭法  官  周明鴻
以上正本證明與原本無異。
如不服本判決應於收受判決後10日內向本院提出上訴書狀，並應
敘述具體理由；其未敘述上訴理由者，應於上訴期間屆滿後20日
內向本院補提理由書（均須按他造當事人之人數附繕本）「切勿
逕送上級法院」。
                            書記官  丁梅芬
中    華    民    國    98    年     5    月     8    日
附錄論罪科刑法條：
刑法第三百二十條第一項
意圖為自己或第三人不法之所有，而竊取他人之動產者，為竊盜
罪，處 5 年以下有期徒刑、拘役或 5 百元以下罰金。
刑法第三百三十五條第一項
意圖為自己或第三人不法之所有，而侵占自己持有他人之物者，
處 5 年以下有期徒刑、拘役或科或併科 1 千元以下罰金。
前項之未遂犯罰之。


司法院資訊處製作；財團法人民間司法改革基金會備份。
